臺灣基隆地方法院刑事判決　　　　　　　 94年度交易字第8號
公　訴　人　臺灣基隆地方法院檢察署檢察官
被　　　告　乙○○　男　51歲.
上列被告因業務過失傷害案件，經檢察官提起公訴（93年度偵字
第2624號），本院合議庭裁定由受命法官獨任進行審判，經改依
簡式審判程序審理後判決如下：
    主      文
乙○○從事業務之人，因業務上之過失傷害人致重傷，處有期徒
刑陸月，如易科罰金以佰元折算壹日。
    事實及理由
壹、程序事項
    本件被告乙○○所犯者非為死刑、無期徒刑、最輕本刑為三
    年以上有期徒刑之罪或高等法院管轄第一審案件，其於準備
    程序進行中，先就被訴事實為有罪之陳述，經告知其簡式審
    判程序之旨，並聽取公訴人、被告之意見後，本院業已依刑
    事訴訟法第273 條之1 第1 項之規定，裁定由受命法官獨任
    以簡式審判程序進行本案之審理。
貳、實體事項
一、犯罪事實：
    乙○○係森美洗衣公司之送貨員，以駕車收、送衣物為業，
    為從事業務之人。其於民國93年6 月8 日上午10時30分許，
    駕駛車號7K─1060號自用小貨車，由臺北縣三重市○○路○
    段88巷46號森美洗衣公司出發，沿淡金公路自金山往陽明山
    方向行駛，欲前往臺北縣金山鄉天籟會館收取送洗之床單及
    毛巾等物，同日中午12時30分許，行至臺北縣金山鄉○○○
    ○道路2.8 公里處，本應注意車輛行經彎道，應減速慢行，
    作隨時停車之準備，及在劃有分向限制線之路段，不得駛入
    來車之車道內，而當時雖天雨，然係日間有自然光線、路面
    無缺陷、無障礙、視距良好，並無使其不能注意之情形，詎
    其疏未注意減速慢行，致失控跨越分向限制線駛入對向來車
    道，使所駕自用小貨車之左前車頭撞擊對向車道由甲○○所
    駕駛，搭載友人許梅櫻，自陽明山往金山方向行駛之車號5E
    ─1887號自用小客車之左前車頭，造成許法華所駕之自用小
    客車車頭全毀（毀損部分，因告訴人撤回告訴，業經檢察官
    為不起訴處分確定），並致許法華受有頸椎損傷合併第3、4
    及第4 、5 頸椎滑脫、脊髓壓迫右側肢體偏癱等傷害，並因
    頸椎外傷合併脊髓神經損傷及外傷性右側臂叢神經損傷，造
    成右上肢上臂及前臂喪失運動功能，近乎無法活動之程度，
    已達右上肢機能毀敗之重傷害結果；許梅櫻則受有胸部挫傷
    、左側第5 、6 肋骨骨折、右側近端肱骨骨折、右側第5 近
    端指骨骨折、左大腿外側擦傷之普通傷害。乙○○於肇事後
    ，在有偵查權限之機關或公務員知悉其犯行前，向前往處理
    之員警坦承為肇事人，並接受裁判。
二、上開犯罪事實，有下列證據可以證明：
  (一)被告於檢察官偵查中、本院準備程序及審理中之自白：
    被告坦承係森美洗衣公司之送貨員，負責駕車收、送衣物，
    93年6 月8 日駕車欲前往天籟會館收取送洗之床單及毛巾等
    物，嗣於上揭時、地，失控衝向對向車道，撞擊由陽明山方
    向行駛過來而由被害人甲○○駕駛之5E─1887號自用小客車
    ，致被害人甲○○及許梅櫻受有傷害之事實。
  (二)告訴人即被害人甲○○證稱：我（按即甲○○）駕駛5E─18
    87號自用小客車，沿台二甲線由陽明山往金山方向行駛，行
    至台二甲線2.8 公里處，有一部車速很快、未掛車牌的自小
    貨車，越線向我的車道衝來，撞到我的車就冒煙起火等語。
  (三)告訴人即被害人許梅櫻結證稱：車禍當時坐在證人甲○○所
    駕自用小客車之右後方，自臺北縣新店市出發，經陽明山往
    金山方向行駛，行至台二甲線2.8 公里處時，有一部自小貨
    車，越線撞過來，我人是清醒不能動，證人甲○○所駕自小
    客車著火，當天雖有下一點點毛毛雨，但是路上沒車，標線
    清楚，視線良好等語。
  (四)道路交通事故現場圖、道路交通事故調查報告表（一）、（
    二）、道路交通事故照片6 張及台灣省台北縣區車輛行車事
    故鑑定委員會93年10月28日北鑑字第931213號函所附鑑定意
    見書1份：
    1.按汽車行經彎道，應減速慢行，作隨時停車之準備；又在
      劃有分向限制線之路段，不得駛入來車之車道內，道路交
      通安全規則第93條第1 項第3 款及第97條第2 款分別定有
      明文。
    2.觀諸卷附道路交通事故現場圖、道路交通事故調查報告表
      （一）、（二）及現場照片6 張，本案事故發生地點係一
      彎道，且設有分向限制線，限速50公里，當時為雨天，但
      係日間有自然光線，路面無缺陷、無障礙，且視距良好，
      並無使被告不能注意減速慢行，以免車速過快，致衝入對
      向車道之情形，再參以證人甲○○所駕上揭自用小客車之
      車頭幾乎全損之情形，足見被告並未依規定減速慢行，致
      所駕自用小貨車衝入證人甲○○之車道，被告對於本件車
      禍事故之發生有過失至為明確。
    3.台灣省台北縣區車輛行車事故鑑定委員會對本件車禍事故
      之肇事分析為：被告雨天駕駛無車牌自小貨車，沿台二甲
      線往陽明山方向行駛，行經肇事之彎曲道路，未減速慢行
      致失控跨越分向限制線駛入來車道，左前車頭撞擊對向由
      證人甲○○所駕駛自小客車左前車頭，曾車彈回本車道逆
      針向旋轉90度，打橫後與車道成垂直方向；鑑定意見亦認
      被告駕駛自小貨車，跨越分向限制線駛入來車道，為肇事
      主因，證人甲○○駕駛自小客車，無肇事因素。
  (五)證人許梅櫻之三軍總醫院附設民眾診療服務處診斷證明書1
    紙：
    1.證人許梅櫻於車禍後至國防大學國防醫學院三軍總醫院（
      以下簡稱三軍總醫院）就診，經診斷受有胸部挫傷、左側
      第5 、6 肋骨骨折、右側近端肱骨骨折、右側第5 近端指
      骨骨折、左大腿外側擦傷之普通傷害。
    2.證人所受之傷害，顯係因車禍而生，與被告上揭之過失行
      為間，有因果關係。
  (六)證人許法華之三軍總醫院附設民眾診療服務處診斷證明書1
    紙、國防大學國防醫學院三軍總醫院93年12月7 日集逵字第
    0930024320號函及所附之病歷表1 份及93年12月28日集逵字
    第0930025574號函1 紙：
    1.按刑法第10條第4 項第4 款所稱之毀敗一肢以上之機能，
      係指肢體因傷害之結果，完全喪失其效用者而言。而人體
      之上肢功能在於能上下、左右自由活動，俾能從事取物、
      進食及寫字等運動，如上肢喪失運動之功能，其機能應已
      達毀敗之程度。
    2.依上揭診斷證明書所載，證人許法華之於車禍後前往三軍
      總醫院就診，經診斷受有頸椎損傷合併第3 、4 及第4 、
      5 頸椎滑脫、脊髓壓迫右側肢體偏癱之傷害。
    3.再依三軍總醫院前引93年12月28日函所示，證人許法華並
      因頸椎外傷合併脊髓神經損傷及外傷性右側臂叢神經損傷
      ，造成右上肢上臂及前臂喪失運動功能，近乎達無法活動
      之程度，依臨床觀察或以往經驗，神經損傷完全復原之可
      能性不高，繼續復健其功能亦難以完全恢復，據此，揆諸
      前揭說明，證人甲○○因車禍發生之傷害，自已達機能毀
      敗之重傷害程度。
  (七)台北縣政府警察局金山分局道路交通事故肇事人自首情形紀
    錄表1 紙：報案人或勤指中心轉來資料未報明肇事人姓名，
    處理人員前往現場處理時，被告在現場，並當場承認為肇事
    人。
  (八)綜上證據，本件事證明確，被告之犯行洵堪認定，應依法論
    科。
三、論罪科刑之理由：
  (一)被告乙○○為受僱於森美洗衣公司之送貨員，平日工作內容
    為駕駛自用小貨車收、送衣物，業據其供承在卷，為從事業
    務之人。其因駕駛過失致證人甲○○受重傷、使證人許梅櫻
    受有普通傷害，核其所為，係犯刑法第284 條第2 項前段之
    業務過失致傷害罪及同條項後段之業務過失致重傷害罪。
  (二)被告以一行為而觸犯2 罪名，應依刑法第55條想像競合之規
    定，從一重之刑法第284 條第2 項後段之業務過失致重傷害
    罪處斷。
  (三)被告於其上開犯行為有偵查職權之機關或公務員發覺前，向
    前往現場處理之員警坦承為肇事人，並接受裁判，合於自首
    之要件，應依刑法第62條前段規定，減輕其刑。
  (四)爰審酌被告之過失情節非輕、告訴人2 人所受之傷勢、被告
    曾試圖和解，然因罹患鼻竇癌，有被告提出之亞東紀醫院病
    歷證明及轉診單在卷可查，致經濟能力不佳，無法賠償告訴
    人2 人所請求賠償之金額，致未能和解，非無賠償誠意，既
    其犯後坦承犯行，態度良好等一切情狀，量處如主文所示之
    刑，併諭知易科罰金之折算標準。
四、應適用之法條：
　　刑事訴訟法第273 條之1 第1 項、第310 條之2 、第454 條
    第1 項、第299 條第1 項前段，刑法第284 條第2 項前段、
    後段、第55條，第62條前段、第41條第1 項前段，罰金罰鍰
    提高標準條例第1 條前段、第2條，判決如主文。
五、對於本件判決如有不服，得自收受送達後10日內，向本院提
    出上訴書狀，上訴於臺灣高等法院。
本案經檢察官樊家妍到庭執行職務。
中　　華　　民　　國　　94　　年　　3 　　月　　31　　日
                  刑事第一庭法  官  劉桂金
以上正本證明與原本無異。
對於本件判決如有不服，應於收受送達後10日內，向本院提出上
訴書狀，上訴於臺灣高等法院，並按他造當事人之人數附具繕本
。
中　　華　　民　　國　　94　　年　　3 　　月　　31　　日
                            書記官  黃士元
附錄論罪科刑法條：
刑法第284條第2項：
從事業務之人，因業務上之過失傷害人者，處1 年以下有期徒刑
、拘役或1,000 元以下罰金，致重傷者，處3 年以下有期徒刑、
拘役或2,000元以下罰金。
